臺灣高等法院民事判決
111年度家上字第121號
上  訴  人  A 0 1
訴訟代理人  姜義贊律師
被上訴人    A 0 2

上列當事人間請求離婚等事件，上訴人對於中華民國111年3月9
日臺灣基隆地方法院110年度婚字第97號第一審判決提起上訴，
本院於111年8月10日言詞辯論終結，判決如下：
    主      文
上訴駁回。
第二審訴訟費用由上訴人負擔。
    事實及理由
壹、程序部分：
一、按婚姻事件，夫妻一方為中華民國人，由中華民國法院審判
    管轄，家事事件法第53條第1項第1款定有明文。次按夫妻之
    一方為臺灣地區人民，一方為大陸地區人民者，判決離婚之
    事由，及結婚或離婚之效力，依臺灣地區之法律，臺灣地區
    與大陸地區人民關係條例第52條第2項、第53條定有明文。
    查，上訴人為大陸地區人民，被上訴人為中華民國人民，有
    卷附戶籍謄本、兩造結婚公證書可稽（見原審卷第13、17至
    24頁），依上揭規定，應認本件被上訴人訴請離婚及請求離
    婚損害，我國法院具有審判管轄權，且應適用臺灣地區之法
    律。
二、又上訴人前於本院審理時，依家事事件法第41條第1項、第2
    項規定，於本院提起反請求，訴請准上訴人與被上訴人離婚
    ，及被上訴人應給付上訴人新臺幣（下同）30萬元本息（見
    本院卷第155頁），惟其後已於民國111年8月10日言詞辯論
    時當庭撤回反請求（見本院卷第178、181頁），此部分即因
    上訴人撤回反請求而訴訟繫屬消滅，先予敘明。
貳、實體部分：　　
一、被上訴人主張：兩造於105年11月16日在大陸地區結婚，於1
    06年5月31日在我國辦理結婚登記；婚後由伊負擔家庭生活
    費用，惟上訴人仍不顧兩造婚前之協議，執意至按摩店工作
    ，伊無奈而應允；惟上訴人不久後即常以加班為由，不返家
    過夜，且自107年起與其他男子發展不倫關係，伊於110年7
    月27日於上訴人手機中發現其與訴外人甲○○間「親愛的要睡
    著了」、「讓我過去，到了打你電話」、「沒回去呀在想你
    呀」、「我剛剛在洗澡，明早七點過去」、「好，但今晚在
    不要被上了噢」等曖昧對話紀錄，伊始知上訴人未返家期間
    ，均係於半夜4點下班後與甲○○聯繫並坐車至其家中，其等
    之交往顯已逾越一般友人關係；其後兩造協議離婚時，上訴
    人即離家，並以通訊軟體傳送訊息辱罵伊，並恐嚇伊至大陸
    將對伊不利，卻又向法院聲請保護令，致伊身心均承受巨大
    之壓力；上訴人本係為取得臺灣身分證而與伊結婚，兩造夫
    妻關係已名存實亡，婚姻顯生重大破綻而有難以維持婚姻之
    重大事由，伊自得請求離婚；又上訴人於婚姻關係中違背夫
    妻忠誠義務在先，其後並對伊為辱罵、恐嚇行為，就兩造婚
    姻關係之破滅顯有可歸責，伊則無過失，自得請求上訴人賠
    償非財產上之損害等情。爰依民法第1052條第2項及第1056
    條第2項之規定，求為命㈠准被上訴人與上訴人離婚。㈡上訴
    人給付5萬元之判決（原審為被上訴人勝訴之判決，上訴人
    不服，提起上訴；未繫屬本院者，不予贅述）。並於本院答
    辯聲明：如主文所示。
二、上訴人則以：伊並非貪圖臺灣身分證方與被上訴人結婚，婚
    後伊盡心持家，係因被上訴人交付之家用入不敷出，伊為謀
    職，學習泰式按摩後至養生館工作，於養生館加班過夜前，
    均徵得被上訴人之同意；而伊因工作之故，偶有與男性朋友
    或客戶於通訊軟體上對話，對話言語中或有嬉鬧之玩笑，然
    並無逾矩之處；詎被上訴人於110年7月27日自行翻看伊之手
    機發現上開對話後，即臆測伊有婚外情，將伊毆打成傷，並
    逼迫伊簽屬離婚協議書，更將伊趕出家門，伊因一時激憤方
    於通訊軟體對話中為情緒性言詞，伊事後已多次向被上訴人
    傳送訊息示好，央求讓伊返家修復兩造情感；兩造婚姻縱有
    破綻，亦係被上訴人具有較大之可歸責性，其不得請求離婚
    ，亦不得請求伊賠償非財產上損害等語，資為抗辯。並於本
    院上訴聲明：㈠原判決不利於上訴人部分廢棄。㈡上開廢棄部
    分，被上訴人於第一審之訴駁回。
三、查，被上訴人為臺灣地區人民，上訴人為大陸地區人民，兩
    造於105年11月16日在大陸地區結婚，於106年5月31日在我
    國辦理結婚登記，未共同育有子女，婚姻關係現仍存續中等
    情，有卷附戶籍謄本、財團法人海岸交流基金會證明、結婚
    登記申請書、公證書、中華民國臺灣地區入出境許可證可稽
    （見原審卷第13、17至24頁），並為兩造所不爭執，堪信為
    真。
四、本件應審究者為㈠被上訴人依民法第1052條第2項之規定，訴
    請離婚，是否有據？㈡被上訴人依民法第1056條第2項規定，
    請求上訴人賠償非財產上損害，有無理由？茲分別論述如下
    ：
㈠、被上訴人依民法第1052條第2項之規定，訴請離婚，是否有據
    ？
　⒈按民法第1052條第2項所稱「有前項以外之重大事由，難以維
    持婚姻者」，係抽象的、概括的離婚事由，此乃緣於74年修
    正民法親屬編時，為因應實際需要，參酌各國立法例，導入
    破綻主義思想所增設。但其事由應由夫妻一方負責者，僅他
    方得請求離婚，是其所採者為消極破綻主義精神，非積極破
    綻主義。關於「難以維持婚姻之重大事由」，係以婚姻是否
    已生破綻而無回復之希望為其判斷之標準。而婚姻是否已生
    破綻無回復之希望，則應依客觀之標準，即難以維持婚姻之
    事實，是否已達於倘處於同一境況，任何人均將喪失維持婚
    姻意欲之程度而定。至於同條項但書所規定「難以維持婚姻
    之重大事由應由夫妻之一方負責者，僅他方得請求離婚」，
    乃因如肯定有責配偶之離婚請求，無異承認恣意離婚，破壞
    婚姻秩序，且有背於道義，尤其違反自己清白（cle-anhand
    s）之法理，有欠公允，同時亦與國民之法感情及倫理觀念
    不合，因而採消極破綻主義。倘該重大事由，夫妻雙方均須
    負責時，應比較衡量雙方之有責程度，僅責任較輕之一方得
    向責任較重之他方請求離婚，如有責程度相同時，雙方均得
    請求離婚，始屬公允，是責任較重之一方應不得向責任較輕
    之他方請求離婚（最高法院94年度台上字第2059號民事裁判
    意旨參照）。
　⒉經查：
　　⑴、被上訴人主張上訴人於兩造婚姻關係存續期間，與其他異性男子交往逾越分際，違背婚姻忠誠義務等情，業據被上訴人提出上訴人與甲○○之通訊軟體對話紀錄為證（見原審卷第96-1至96-4頁）；上訴人對上開內容為其與其他男子之傳訊並未爭執，僅抗辯此僅為玩笑話云云。惟細觀上訴人與其他男子之傳訊內容，上訴人向其他異性男子提及「親愛的，要睡著了」、「親愛的，我早上到家，忘記跟你說，不好意思」、「沒回去呀，在想你呀」，甲○○提及「你要來嗎？」、「你有要來嗎？」、「昨天等你等到沒睡，結果不來了，早上等到睡著」、「你沒跟你老公睡一起」、「今晚不要被上了噢」等語；由上開對話內容可知，上訴人與甲○○間關係親密且曖昧，已經越過一般朋友聊天的界線，應有不當往來之情，堪認上訴人未度己身已婚身分，竟與其他男子發生逾越一般男女交往之情誼，違背婚姻忠誠義務，致兩造情感產生裂痕。
　　⑵、再者，上訴人曾傳訊其他友人稱「我剛剛50，50歲的人
        剛剛開始還是一朵花，再等兩年身份拿到手，去美國轉
        一轉」、「我去看整個世界，不是去找男人，整個世界
        男人都一樣的，只不過遇不到自己想像那個人」、「我
        心目中的喜歡的人早就過了，然後現在遇不到」（見原
        審卷第96-5頁）；另曾傳訊被上訴人稱「你這個人渣」
        、「跟你那個豬睡呀」、「我等下告訴你我住賓館啊，
        今天晚上就是去賺錢啊」、「晚就晚一點離婚嘛，對不
        對，又不是馬上就死掉」、「把你當人看才叫你去大陸
        娶我」等語（見原審卷第71至93頁）。上訴人前開與友
        人對話所陳待過兩年拿到我國身分證，即欲離開去新環
        境，以及上訴人屢向被上訴人口出惡言，並稱要離婚也
        要晚一點等情，足見上訴人對被上訴人實無夫妻情分，
        上訴人並非基於維持夫妻情感而不願意離婚，而係希望
        晚一點離婚，此與被上訴人主張上訴人當初打電話叫伊
        去大陸娶其過來，就是想拿我國身分證來臺灣工作，上
        訴人到臺灣3個月後，拿到居留證就去按摩店工作，上
        訴人若拖過今年，就可以拿到身分證等情相符（見本院
        卷第39、150至151頁）；益徵兩造婚姻關係，已非建立
        於感情基礎上，而係繫於利害關係上，難以期待兩造得
        以復合並繼續經營婚姻生活，依其情形，任何人倘處於
        同一地位時，均難期待繼續維繫婚姻及家庭生活之和諧
        ，客觀上已達喪失維持婚姻意欲之程度。　　　　
　　⑶、至上訴人抗辯兩造婚姻破裂係因被上訴人逼伊離婚，並
        將伊趕出家所致云云；然上訴人亦自承其將居留證取走
        後，即未再返家（見本院卷第57頁），則若非上訴人主
        動欲離家，不願意再與被上訴人共同居住生活，何以要
        無端自家中取走居留證？且上訴人亦曾傳訊被上訴人稱
        「我要回去沒回去，你照樣就都會離婚嘛，對不對」（
        見原審卷第89頁），足證被上訴人並無拒絕上訴人返家
        之行為，而係上訴人己身不願與被上訴人共同生活。
　　⑷、另上訴人雖曾以遭被上訴人家庭暴力為由，向原法院聲
        請核發上開民事通常保護令獲准（見本院卷第163至165
        頁）；惟考量保護令之目的係為防治家庭暴力行為、保
        護遭受家庭暴力之被害人人身安全，在達到認為已有正
        當、合理或可能原因，足信被害人置身受加害人虐待或
        恐嚇之環境，法院即可斟酌迅速核發，與一般民事訴訟
        調查證據及認定事實的程度，仍未盡相同；再審酌上開
        保護令之核發過程，係兩造先前因上訴人疑似外遇而發
        生糾紛，並以上訴人單方面之指述為證（見本院卷第16
        5頁裁定），且被上訴人於該保護令聲請及核發過程中
        ，亦始終係抗辯兩造糾紛之緣由為上訴人外遇，被上訴
        人對上訴人並無肢體暴力之行為（見本院卷第163至164
        頁裁定）；是以，縱使上訴人曾向原法院聲請核發上開
        民事通常保護令獲准，然以上訴人所提之事證，僅能認
        定兩造就夫妻生活上曾有衝突及糾紛，尚難認此糾紛為
        兩造婚姻破裂之肇因。
    ⑸、依上說明，兩造婚姻關係之初始，是否係基於誠摯互愛
        之情感基礎，已有疑慮，上訴人於婚後取得我國居留證
        後，即至養生按摩館工作，又因上訴人工作作息關係，
        致兩造常有嫌隙誤會，上訴人並與其他異性男子有曖昧
        不當之交往情形，違背婚姻忠誠義務，破壞兩造婚姻關
        係，終至兩造間全無夫妻之互信可言，感情發生裂痕，
        而無法繼續維持婚姻關係，上訴人多次顯露於外之言詞
        亦表達其並非真心欲與被上訴人維持婚姻，只是欲待取
        得身分證後再為離婚；本院審酌上情，認兩造間對於婚
        姻發生破綻之重大事由原因應屬可歸責於上訴人並無誠
        意與被上訴人維持夫妻情感，且於婚姻關係期間與其他
        異性不當交往所致，故被上訴人依民法第1052條第2項
        規定，訴請離婚，核屬有據，應予准許。至上訴人聲請
        傳喚被上訴人母親作證兩造婚姻生活融洽部分（見本院
        卷第157頁），本院審酌兩造婚姻上開情形，認此部分
        尚無再予調查之必要，附此敘明。
㈡、被上訴人依民法第1056條第2項規定，請求上訴人賠償非財產
    上損害，有無理由？　　
　⒈按夫妻之一方，因判決離婚而受有損害者，得向有過失之他
    方，請求賠償；前項情形，雖非財產上之損害，受害人亦得
    請求賠償相當之金額；但以受害人無過失者為限，民法第10
    56條第1、2項定有明文。
　⒉查，兩造婚姻關係，因前述上訴人並無誠意與被上訴人維持
    婚姻情感，且於婚姻關係期間與其他異性不當交往，致兩造
    婚姻產生重大破綻而無法繼續維持，且此事由應屬可歸責於
    上訴人，被上訴人得依民法第1052條第2項規定，訴請離婚
    ，且於上訴人外遇及離家致兩造婚姻關係破裂之後，兩造雖
    曾發生爭執，惟尚屬上訴人與其他異性男子不當交往且離家
    致破壞兩造婚姻之結果，及兩造已乏夫妻之情感及信賴基礎
    所致，被上訴人對上訴人，並無過份不當之行為足致破壞兩
    造婚姻關係等情，均已認定如前；兩造離婚事由既可歸責於
    上訴人，而難認被上訴人亦有過失，則被上訴人依民法第10
    56條第2項規定，請求非財產上之損害賠償，洵屬有據。本
    院審酌上訴人於按摩養生館工作，被上訴人開計程車為業，
    收入均不豐，兼衡酌兩造婚姻關係不長，且未共同生育子女
    ，被上訴人所受精神上痛苦程度等一切情狀，認被上訴人請
    求非財產上之損害金額5萬元應為適當。　
五、從而，被上訴人依民法第1052條第2項及第1056條第2項之規
    定，請求准被上訴人與上訴人離婚；上訴人應給付被上訴人
    5萬元，均有理由，應予准許。原審此部分為上訴人敗訴之
    判決，於法核無違誤。上訴意旨仍執前詞指謫原判決此部分
    不當，求予廢棄，為無理由，應駁回其上訴。 
六、本件事證已臻明確，兩造其餘之攻擊或防禦方法及所用之證
    據，經本院斟酌後，認為均不足以影響本判決之結果，爰不
    逐一論列，附此敘明。
七、據上論結，本件上訴為無理由。爰判決如主文。
中　　華　　民　　國　　111 　年　　8 　　月　　24　　日
                  家事法庭
                      審判長法  官  楊絮雲
                            法  官  陳賢德
                            法  官  張宇葭
正本係照原本作成。
如不服本判決，應於收受送達後20日內向本院提出上訴書狀，其
未表明上訴理由者，應於提出上訴後20日內向本院補提理由書狀
（均須按他造當事人之人數附繕本）上訴時應提出委任律師或具
有律師資格之人之委任狀；委任有律師資格者，另應附具律師資
格證書及釋明委任人與受任人有民事訴訟法第466 條之1第1項但
書或第 2項所定關係之釋明文書影本。如委任律師提起上訴者，
應一併繳納上訴審裁判費。
中　　華　　民　　國　　111 　年　　8 　　月　　24　　日
　　　　　　　　　　　　　  書記官  李佳姿